【裁判字號】    99,上易,647
【裁判日期】    990428
【裁判案由】    偽造文書
【裁判全文】
臺灣高等法院刑事判決                99年度上易字第647號
上  訴  人  臺灣板橋地方法院檢察署檢察官
被      告  乙○○
上列上訴人因被告涉犯偽造文書案件，不服臺灣板橋地方法院98
年度易字第3214號，中華民國99年1月21日第一審判決（起訴案
號：臺灣板橋地方法院檢察署98年度偵字第29291號；原審準備
程序中，被告就被訴犯罪事實為有罪陳述，原審告知簡式審判程
序意旨，聽取當事人意見後，經原審合議裁定改依簡式審判程序
），提起上訴，嗣因被告就被訴事實為有罪之陳述，本院告知被
告簡式審判程序之旨，並聽取當事人之意見後，裁定依簡式審判
程序進行，本院判決如下：
    主  文
上訴駁回。
    事  實
一、乙○○原為坐落臺北縣泰山鄉○○段第139地號土地及其上
    門牌號碼臺北縣泰山鄉○○路100巷26號3樓、同路段12號建
    物（以下簡稱系爭不動產）所有權人，自民國95年7月間某
    日起，將之暫借甲○○（為乙○○前女友李晴雯之母）居住
    ，其間乙○○除簽發本票為擔保向甲○○借款外，並與之商
    議系爭不動產租賃、買賣作為還款等事宜，然甲○○居住系
    爭不動產期間，曾有意購買系爭不動產，並以查詢不動產之
    產權現況為由，自乙○○處取得系爭不動產所有權狀，但終
    因價格未能合致，而未簽約。詎乙○○明知系爭不動產之所
    有權狀係由甲○○收執，而甲○○因乙○○遲未出售系爭不
    動產，復未清償借款，拒絕返還系爭權狀，嗣乙○○因亟須
    取回系爭不動產權狀，辦理不動產買賣事宜，竟基於使公務
    員登載不實公文書之犯意，於同年9月13日前往臺北縣新莊
    地政事務所，填具土地登記申請書，以其本人於同年7月31
    日遺失系爭不動產所有權狀為由，申請補發，使承辦公務員
    形式審查後，將前開不實事項登載於職務上所掌之土地登記
    簿及其公告文件內，並據以補發，致生損害上開地政機關管
    理不動產登記之正確性。
二、案經甲○○告發，由臺灣板橋地方法院檢察署檢察官偵查起
    訴。
    理  由
一、按除被告所犯為死刑、無期徒刑、最輕本刑為三年以上有期
    徒刑之罪、或高等法院管轄第一審案件者外，於審判期日前
    之程序進行中，被告先就被訴事實為有罪之陳述時，審判長
    得告知被告簡式審判程序之旨，並聽取當事人、代理人、辯
    護人及輔佐人之意見後，裁定進行簡式審判程序；又簡式審
    判程序之證據調查，不受第159條第1項傳聞法則規定之限制
    。刑事訴訟法第273條之1第1項、第273條之2定有明文。查
    被告乙○○被訴偽造文書一案，非前開不得進行簡式審判程
    序之案件，經被告於原審就被訴事實為有罪之陳述，且經原
    審告知被告簡式審判程序之旨，聽取被告及檢察官之意見後
    ，爰依上開刑事訴訟法第273條之1之規定，當庭裁定改依簡
    式審判程序審判之，是本件應無傳聞法則規定之適用，合先
    敘明。
二、上開事實，業據被告乙○○於本院審理時坦承不諱，復經告
    發人甲○○於檢察官訊問、原審及本院審理時指述明確，且
    有臺北縣新莊地政事務所93年9月6日93莊地字第037719號土
    地所有權狀、93莊建字第018729號、第018730號建物所有權
    狀、土地登記謄本、建物登記謄本、臺北縣土地建物異動清
    冊及臺北縣新莊地政事務所98年9月30日北縣莊地登字第098
    0017262號函所附土地登記申請書附卷可佐（見98年度他字
    第5716號卷第3至5頁、第9至13頁、第18至22頁），足證被
    告前揭自白與事實相符。綜上所述，本案事證明確，被告犯
    行堪予認定，應予依法論科。
三、核被告所為，係犯刑法第214條使公務員登載不實文書罪。
四、原審基此認定，援引刑事訴訟法第273條之1第1項、第299
    條第1項前段，刑法第214條、第41條第1項前段，刑法施行
    法第1條之1，中華民國96年罪犯減刑條例第2條第1項第3款
    、第7條、第9條之規定，並審酌被告之素行、智識程度，其
    犯罪之動機、目的、手段，及被告明知其所有權狀為甲○○
    所執，仍以遺失之不實事由，申請補發，使公務員登載不實
    ，對主管機關關於地政管理之正確性及甲○○所肇危害，兼
    衡被告與甲○○間固有金錢借貸關係，然渠二人並無以系爭
    不動產作為擔保之意思合致，亦未訂定買賣契約，此據告發
    人甲○○於原審審理時陳明（見原審卷第12頁），被告為系
    爭不動產所有權人，因權狀遭甲○○扣留，恐個人權利受損
    ，乃向地政機關申報遺失，其行為雖有可議，惡性究非重大
    ，暨被告犯罪後之態度等一切情狀，量處拘役30日，又因被
    告乙○○犯罪時間係於96年4月24日以前，合於中華民國96
    年罪犯減刑條例所定之減刑條件，應再減其宣告刑2分之1即
    拘役15日，並諭知易科罰金之折算標準。經核其認事用法，
    均無不合，量刑亦稱妥適。檢察官上訴意旨略以：不動產買
    賣契約並無以書面為要式行為，原審未採信告發人提出相關
    證據所表彰雙方之意思合致，而逕認渠2人並無以系爭不動
    產作為擔保之意思合致，顯與經驗法則有違，又被告向地政
    機關謊報系爭不動產之所有權狀遺失，其目的係為避免告發
    人對系爭不動產主張權利，原審不察，對被告量刑過輕云云
    ，指摘原判決不當。惟被告乙○○與告發人甲○○間固有債
    務借貸關係並曾商議系爭不動產買賣事宜，但因價格問題而
    未達成合意，致未訂立買賣契約等情，此據被告乙○○、告
    發人甲○○分別供述在卷（見本院99年3月30日準備程序筆
    錄第2至3頁），又被告向告發人借錢時已簽發本票以擔保其
    債務之清償，並未就系爭不動產再為告發人設定擔保。業經
    被告乙○○於原審供述在卷（見原審卷第11頁），復參告發
    人於原審中證稱：伊扣留權狀之原因並非因被告向伊借錢，
    而是被告先讓伊搬進系爭不動產，並拿本票向伊借錢，後因
    被告未將該不動產出售償債，亦未返還借錢，故伊扣留上開
    權狀等語（見原審卷第12頁），足見被告與告發人並未就系
    爭不動產成立買賣契約，亦未就系爭不動產設定擔保之意思
    合致，是原審就此部分事實所為認定，並無違誤；又量刑輕
    重，係屬事實審法院得依職權自由裁量之事項，而原審量刑
    時，均已審酌刑法第57條各款所列情狀，既未逾越法定範圍
    ，又未濫用其職權，量刑至為妥適，是公訴人指摘原審量刑
    過輕云云，自屬無據。綜上所述，本件公訴人上訴為無理由
    ，應予駁回。
據上論結，應依刑事訴訟法第368條、第364條、第273條之1第1
項，判決如主文。
本案經檢察官沈世箴到庭執行職務。
中    華    民    國    99    年    4     月    28    日
                  刑事第八庭審判長法  官  張傳栗
                                  法  官  蔡光治
                                  法  官  劉嶽承
以上正本證明與原本無異。
不得上訴。
                                  書記官  何仁崴
中    華    民    國    99    年    4     月    28    日
本案論罪科刑法條：
中華民國刑法第214條
明知為不實之事項，而使公務員登載於職務上所掌之公文書，足
以生損害於公眾或他人者，處 3 年以下有期徒刑、拘役或 5 百
元以下罰金。

司法院資訊處製作；財團法人民間司法改革基金會備份。
